【裁判字號】    90,訴,649
【裁判日期】    900928
【裁判案由】    搶奪
【裁判全文】
臺灣臺南地方法院刑事判決                            九十年度訴字第六四九號
    公  訴  人  臺灣臺南地方法院檢察署檢察官
    被      告  甲○○
    選任辯護人  蘇明道
右列被告因搶奪案件，經檢察官提起公訴（九十年度偵字第四九七五號），本院判決
如左：
    主  文
甲○○無罪。
    理  由
一、公訴意旨略以：被告甲○○意圖為自己不法之所有，於民國九十年二月二十三日
    晚間八時十分許，在臺南縣佳里鎮南十九與二十八線公路交叉路口處，因酒後要
    求乙○○騎乘ＵＷＹ－１７６號輕型機車載他，遭乙○○拒絕，竟趁乙○○不注
    意之際，搶奪前揭機車逃逸，因認被告涉有刑法第三百二十五條第一項之搶奪罪
    嫌。
二、按犯罪事實應依證據認定之，無證據不得推定其犯罪事實；又不能證明被告犯罪
    者，即應諭知無罪之判決，刑事訴訟法第一百五十四條、第三百零一條第一項分
    別定有明文。
三、本件公訴人認被告涉有搶奪罪嫌，係以被告坦承騎走告訴人乙○○所有之機車，
    告訴人、證人陳建良所為陳述，以及贓物領據等作為所憑之論據。訊據被告於本
    院審理時，固坦承未經告訴人同意，即將其所有之機車騎走等情，惟堅詞否認有
    何搶奪犯行，辯稱：(1)告訴人於警訊時供稱：「我們是朋友關係，相識三年多，
    他（指被告）是因喝醉酒，打電話給我，叫我去載他，我到達發生地時，我在現
    場等十分鐘左右，他便前來向我表示機車他要騎，我看他喝醉酒，無法站立，我
    說不可以，我們便發生爭吵，我便將機車關掉，走到旁邊，他便趁我不注意時將
    機車發動後騎走，他沒有對我施強暴脅迫之行為」等語，徵諸告訴人之指述，被
    告確無施用不法腕力而攫取告訴人所騎乘之上揭機車，況且被告係在告訴人走到
    旁邊後，被告始趁機將離乙○○持有之上揭機車騎走，似與搶奪罪之客觀不法要
    件，尚有不符。(2)被告與告訴人係熟識之朋友，告訴人常前往被告家聊天，二人
    往來甚密，衡諸常情，被告應不可能出於為自己或他人不法所有之意圖，故意搶
    奪而甘冒被法辦重刑之危險，益見被告辯稱其並無不法之取得意圖，應堪採信等
    語。
四、經查：被告於九十年二月二十三日，酒後以電話聯繫友人陳建良，要求其載伊前
    往陳建良住處休息，陳建良乃由告訴人搭載前往相約地點，與被告會合後，因被
    告堅持由伊騎乘機車，不獲車主即告訴人同意，被告乃趁機騎走機車，告訴人攔
    阻無效等情，業據告訴人、證人陳建良分別於警、偵訊及本院審理時陳述甚明，
    二人所陳互核亦屬相符，應堪信為真實，並足以認定被告確有搶奪告訴人機車之
    行為。被告雖有強行騎走告訴人機車之行為，惟被告與告訴人、在場目擊之證人
    陳建良均為朋友關係，彼此間均相互知悉對方之姓名與住所，此觀之告訴人於被
    告將機車騎走後，先以電話聯絡被告家人尋找機車無著後，始向臺南縣警察局佳
    里分局報案可知，被告將告訴人之機車騎走，既不免告訴人之追索，被告對此亦
    應有所認識；且被告將機車騎回住處時，即因敗血症、腎功能不全、肝功能異常
    等症狀，於當日晚間前往臺南縣佳里綜合醫院急診，有該醫院診斷證明書一紙卷
    內足憑，客觀上亦無法立即將機車返還告訴人，則被告是否本於將該機車占為己
    有之意思而騎走機車，已待斟酌。次就被告與告訴人、證人陳建良碰面後，堅持
    騎乘機車載該二人之情形觀之，被告當時既已酒醉，且該機車亦非被告所有，情
    理上被告並無騎乘該機車之立場或理由，惟被告一再堅持由伊騎乘，甚或不顧告
    訴人反對，自行將機車騎回家，顯係酒後自制力減低，遂在不顧他人意思之非理
    性情況下，執意依自己意欲行事，則被告將機車騎走，應認係對於告訴人、證人
    陳建良反對意見之一種偏激反應，目的僅在遂行自己主張，而無將該機車占為己
    有之不法所有意圖。被告強行騎走告訴人所有之機車，既非本於為自己之不法所
    有而為，與搶奪罪之要件已有不符，不能以該罪刑責相繩。此外，本院復查無其
    他積極證據，足認被告有何其他犯行，不能證明被告犯罪，依法自應為被告無罪
    之諭知。
據上論斷，應依刑事訴訟法第三百零一條第一項，判決如主文。
本件經檢察官宋宗儀到庭執行職務。
中      華      民      國      九十      年      九      月    二十八  日
                              臺灣臺南地方法院刑事第四庭
                                  法  官      吳  坤  芳
右正本證明與原本無異。
如不服本判決，應於判決送達後十日內向本院提出上訴狀( 應附繕本 )。
                                  書記官      馬  愛  君
中      華      民      國      九十      年      九      月    二十八  日


司法院資訊處製作；財團法人民間司法改革基金會備份。
